臺灣高等法院臺中分院刑事判決　　　　　　　　　九十年度上更(一)字第三四三號
　　上　訴　人
　　即　被　告　乙○○
　　指定辯護人　本院公設辯護人甲○○
右上訴人因違反槍砲彈藥刀械管制條例案件，不服臺灣彰化地方法院八十七年度訴字
第七六一號中華民國八十七年九月三十日第一審判決（起訴案號：臺灣彰化地方法院
檢察署八十七年度偵字第三三四五號），提起上訴，經最高法院發回更審，本院判決
如左：
      主  文
原判決撤銷。
乙○○未經許可，持有子彈，處有期徒刑陸月，併科罰金新台幣萬元，有期徒刑如
易科罰金，以參佰元折算壹日，罰金如易服勞役，以新台幣玖佰元即銀元佰元折算
壹日。
      事  實
一、乙○○於民國八十七年二月間某日，向不詳姓名之人取得具有殺傷力之土造子彈
    一顆，旋即未經許可而持有之，並置放於彰化縣伸港鄉○○路二十五號住處二樓
    之房間內。嗣於八十七年四月二十七日中午十二時十五分許，在其前開住處為警
    查獲，並扣得具有殺傷力之土造子彈一顆（業經鑑驗試射擊發）。
二、案經彰化縣警察局彰化分局報請臺灣彰化地方法院檢察署檢察官偵查起訴。
      理  由
一、訊據被告乙○○矢口否認右揭犯行，辯稱：上開物品係其二哥李煌南所有，伊並
    未持有或改造槍彈，李昆吉於警訊中所指認者應係李煌南云云。惟查：
  (一)證人即被告之弟李昆吉於警訊中證稱：扣案之物品（即含本件具有殺傷力之土造
    子彈一顆）係伊哥哥乙○○所有，那些半成品及工具等，放了近兩個月，伊只拿
    來看過二次等語（見警訊卷第二頁、第三頁），且證人李昆吉於八十七年四月二
    十七日檢察官第一次偵訊時，仍證稱：這些東西是我哥哥乙○○的，他在做工，
    這些東西是在我哥哥房內搜到的等語（見偵查卷第七頁），足認上開扣案之土造
    子彈確係被告所持有，且係於查獲時前二個月即八十七年二月間某日開始持有，
    此外並有土造子彈一顆扣案可資佐證。又上開子彈經送請內政部警政署刑事警察
    局鑑驗結果，認扣案之土造子彈一顆，具有直徑約七厘米金屬彈頭，經實際試射
    後，可擊發，認具有殺傷力，有內政部警政署刑事警察局八十七年五月十四日刑
    鑑字第三二三六一號鑑驗通知書附於偵查卷可稽（見偵查卷第二二頁）。
　(二)被告辯稱上開東西係其兄李煌南所有云云，證人李昆吉嗣後亦附和被告辯詞，改
    稱上開物品係哥哥李煌南所有，伊係誤李煌南為乙○○云云。然查：(1)上開物品
    係於被告之房間內查獲，業據證人李昆吉於警訊及檢察官第一次偵訊時證述明確
    ，並經被告供明在卷；(2)證人李昆吉於警訊中證稱：上開物品為查獲前二個月即
    約八十七年二月間，有看到乙○○於房間內改造槍管，並持有上開物品，乙○○
    在鐵工廠任職，以前擔任車床工作約兩年等語，而被告係作鐵管工作，從做車床
    約二、三年等情，亦經被告於本院審理時供明在卷，又證人即製作警訊筆錄之警
    員陳進修於本院前次審理時到庭證稱：伊係依照李昆吉之供述而製作等語，故證
    人李昆吉於警訊中所指認之對象應係被告乙○○無訛。(3)又證人李煌南早於案發
    前之八十六年十一月十四日即因槍砲案件羈押於彰化看守所，此有李煌南在押資
    料表一件附卷可稽（見本院前次審理卷第二十頁），證人李昆吉對此亦無異議，
    且渠等為兄弟，豈有誤認之虞，而證人李昆吉與被告感情並無間隙，亦無攀誣之
    理。又彰化縣警察局彰化分局治安情報一般事故紀錄單及彰化警察分局現場勘查
    紀錄表內所記載者皆為被告乙○○而非李煌南，此有上開紀錄單及紀錄表附於臺
    灣彰化地方法院檢察署八十七年度聲字第一一一一號卷內可稽。另被查獲之子彈
    係在被告房間衣櫃內繡有乙○○名字之西裝式外套（讀補校時所穿之學生外套）
    口袋內所搜出，當時李昆吉有在場並稱這些東西是乙○○的，沒有講說是李煌南
    的，已據證人即至現場搜索之警員林信良到庭結證屬實（見本院前次審理卷第九
    八至一○○頁）。衡諸一般人習慣上都是將自己之東西放置於自己之衣服內，當
    時在場之李昆吉又稱這些東西是乙○○的，故證人李昆吉於警訊中之證詞應與事
    實相符，其事後翻異證言，係迴護被告之詞，不足採信。另證人李煌南證稱查獲
    之上開東西，係其以前所犯槍砲案件所留下的，均為其所有，要屬迴護被告之詞
    ，不足採信。(4)另證人林信良雖於本院前次審理時證稱：警卷內所附之李煌南照
    片，為其所拿給李昆吉指認的，並稱一般係要有犯罪嫌疑始供人指認，當時為何
    會拿李煌南之照片給李昆吉指認，其已不記得了等語，然本件證人李昆吉之警訊
    筆錄確係依照李昆吉之供述而製作，已據證人陳進修供證同前所述，且李昆吉於
    警訊及偵查中均指稱扣案之東西為被告所有，已如前述，是證人林信良縱有拿錯
    相片供李昆吉指認，亦不能作為被告有利之認定。是被告所辯顯係卸責之詞，並
    不足採。本件事證明確，被告未經許可，持有子彈之犯行應堪認定。
二、核被告所為，係犯槍砲彈藥刀械管制條例第十二條第四項之未經許可持有子彈罪
    。原審予以論罪科刑，固非無見，惟查：(1)原審誤認被告有製造子彈及未經許可
    持有槍砲主要組成零件之行為（詳如後述）；(2)槍砲彈藥刀械管制條例第十九條
    第一項業已修正廢棄，原審仍予適用；扣案之具有殺傷力土造子彈，業經試射擊
    發，已非子彈，原審仍諭知沒收（亦詳如後述），均有未合。被告上訴否認犯罪
    ，雖無理由，惟原判決既有上開可議之處，即無可維持，應由本院撤銷改判。爰
    審酌被告無故持有子彈，危害社會治安，犯罪之動機、手段及犯後未坦承犯行等
    一切情狀，量處有期徒刑六月，併科罰金新台幣三萬元，並依修正後之刑法第四
    十一條第一項前段之規定，就有期徒刑部分諭知易科罰金之折算標準，且就併科
    罰金部分，定易服勞役之折算標準。被告犯罪後，刑法第四十一條第一項於九十
    年一月十日經總統修正公布為：「犯最重本刑為五年以下有期徒刑以下之刑之罪
    ，而受六個月以下有期徒刑或拘役之宣告，因身體、教育、職業、家庭之關係或
    其他正當事由，執行顯有困難者，得以一元以上三元以下折算一日，易科罰金。
    」，於九十年一月十二日生效，比較新舊法，以新法較有利於被告，依刑法第二
    條第一項前段之規定，自應適用上開修正後之法律。又扣案之具有殺傷力土造子
    彈一顆，於鑑定時試射業已擊發，已非子彈，不具殺傷力；另扣得槍管三支、彈
    匣三個、彈殼四顆、彈頭十一顆、小鋼珠一包、零件一個、未具殺傷力之土造子
    彈一顆及工具一批等物，並非違禁物，雖均為被告所有，然非被告供犯罪所用之
    物，依法均毋庸宣告沒收，附此敘明。又本件被告係犯槍砲彈藥刀械管制條例第
    十二條第四項之罪，並無修正前同條例第十九條第一項規定之適用，且同條例第
    十九條第一項規定，業於九十年十一月十四日公佈廢止，本院自毋庸再予審酌適
    用，併此明。
三、公訴意旨另以：被告乙○○於八十七年二月間某日，在彰化縣伸港鄉○○路二十
    五號住處製造子彈，並未經許可無故持有改造槍械之主要組成零件槍管三支（起
    訴書誤為二支）及彈匣三個，因認被告涉犯槍砲彈藥刀械管制條例第十二條第一
    項及第十三條第四項之罪嫌云云。訊據被告堅決否認有上開犯行，經查：(1)證人
    李昆吉於警訊時僅證稱曾見過被告改裝槍管等語；於檢察官第一次偵訊時則證稱
    ：被告是用扣案物品改造槍枝，伊沒有看到被告改造完成之槍械等語，未曾證稱
    親見被告有製造子彈之行為，且證人李昆吉嗣後均翻異證詞，改稱扣案物品均係
    證人李煌南所有，並非被告所有云云，故尚難以扣案之改造工具推認被告有製造
    子彈之行為，此外復查無其他積極證據足資證明被告有此犯行，故被告此部份犯
    行應屬不能證明，惟被告此部份犯行與被告前開持有子彈有罪部分，為吸收關係
    ，屬實質上一罪，爰不另為無罪之諭知；(2)扣案之槍管三支及彈匣三個經本院送
    請內政部警政署刑事警察局鑑驗結果，認均非屬「槍砲彈藥刀械管制條例」所列
    管之「主要組成零件」，此有該局九十年十月二十四日（九十）刑鑑字第二○○
    五八三號函一份附卷足按，故被告持有上開槍管及彈匣，並未犯罪，惟此部份與
    被告前開持有子彈有罪部分，為想像競合之裁判上一罪關係，本院亦毋庸另為無
    罪之諭知，併此敘明。
據上論斷，應依刑事訴訟法第三百六十九條第一項前段、第三百六十四條、第二百九
十九條第一項前段，槍砲彈藥刀械管制條例第十二條第四項，刑法第二條第一項前段
、第十一條前段、修正後第四十一條第一項前段、第四十二條第二項，罰金罰緩提高
標準條例第二條，判決如主文。
本案經檢察官丙○○到庭執行職務。
中      華      民      國      九十一   年       一      月   二十三   日
                                    臺灣高等法院臺中分院刑事第八庭
                                          審判長法  官  羅  得  村
                                                法  官  陳  賢  慧
                                                法  官  陳  毓  秀
右正本證明與原本無異。
如不服本判決應於收受送達後十日內向本院提出上訴書狀，其未敘述上訴之理由者並
得於提起上訴後十日內向本院補提理由書（均須按他造當事人之人數附繕本）。
                                                書記官  吳  宗  玲
中      華      民      國      九十一   年       一      月   二十四   日
附錄法條：
槍砲彈藥刀械管制條例第十二條第四項：
未經許可，持有、寄藏或意圖販賣而陳列子彈者，處五年以下有期徒刑，併科新臺幣
三百萬元以下罰金。
                            Ｋ
